臺灣高等法院民事判決
108年度重上字第373號
上  訴  人  王智霖  
訴訟代理人  魏雯祈律師
複代理人    鍾若琪律師
            楊繼証律師
被上訴人    陳淑蓉  
訴訟代理人  劉順寬律師

上列當事人間請求返還借款事件，上訴人對於中華民國108年2月
27日臺灣臺北地方法院107年度重訴字第1006號第一審判決提起
上訴，本院於109年3月3日言詞辯論終結，判決如下：
    主      文
上訴駁回。
第二審訴訟費用由上訴人負擔。
    事實及理由
被上訴人主張：上訴人向伊謊稱於大陸從事「富迪綠色健康科
  技公司」（下稱富迪公司）直銷利潤頗豐，遂分別於民國102
  年10月31日、12月21日、103年4月15日及7月6日，陸續向伊借
  款新臺幣（下同）970 萬元、102萬元、400萬元及286萬元，
  共計1,758 萬元（下爭系爭款項）投入直銷事業，並承諾於10
  3年10月底前還清，伊乃出借款項。詎借款期限屆至後，上訴
  人僅還款413萬元，剩餘1,345萬元經伊一再催討，均未獲置理
  ，伊自得請求返還借款。倘兩造間無借貸關係，上訴人受領伊
  交付之款項亦屬不當得利，伊亦得請求返還等情。爰依民法第
  478條、第179條規定擇一請求上訴人給付1,345萬元，及自107
  年9月27日起至清償日止，按年息5%計算之利息，並願供擔保
  ，請准宣告假執行（原審為上訴人敗訴之敗決，上訴人不服，
  提起上訴）。
上訴人則以：兩造原為交往關係，於交往期間，被上訴人曾於
  102年10月31日交付970萬元予伊，其中580萬元部分，係伊向
  被上訴人借貸以清償伊向訴外人林羣強所借之債務，另外390
  萬元部分，則是受被上訴人囑託，以伊名義投資富迪公司之款
  項，而非借款，此外，伊未向被上訴人借貸其餘款項，兩造間
  亦無外幣借款及匯兌款項。另伊給付予636萬元予被上訴人，
  其中約180萬元係被上訴人以伊名義投資富迪公司之分紅，剩
  餘則為伊返還向被上訴人借款580萬元部分等語，資為抗辯。
  上訴聲明：㈠原判決廢棄。㈡被上訴人在第一審之訴及假執行之
  聲請均駁回。
被上訴人於102年10月31日自其個人銀行帳戶提領970萬元、  1
  02年12月21日提領102萬元、103年4月15日提領400萬元、103
  年7月6日提領286萬元，共計1,758萬元（下稱系爭款項）。上
  訴人於104年之前給付被上訴人共179萬元、104年4月27日匯款
  200萬元與被上訴人、同年6月18日匯款100萬元、同年7月16日
  匯款100萬元、同年8月18日匯款50萬元、同年12月1日匯款1萬
  元、105年1月12日匯款1萬5,000元、同年2月13日匯款1萬5,00
  0元、同年3月13日匯款1萬元、同年4月16日匯款1萬元、同年5
  月14日匯款1萬元，為兩造所不爭執（筆錄見本院卷第101至10
  2頁）。
被上訴人主張上訴人向其借款1,758萬元，尚欠1,345萬元未返
  還，倘兩造間無金錢借貸關係存在，上訴人受領被上訴人所交
  付系爭款項亦屬不當得利等情，為上訴人所否認，並以前詞置
  辯。經查：
  ㈠兩造間就1,758萬元有消費借貸關係存在。
  1.被上訴人主張上訴人向伊借款計1,758萬元，伊以現金交付
    予上訴人，兩造間就系爭款項有消費借貸關係存在等語。上
    訴人抗辯：被上訴人交付970萬元予伊，其中580萬元係伊向
    被上訴人借貸，另外390萬元是被上訴人委託伊以伊名義投
    資富迪公司而非借款，此外，伊未向被上訴人借貸其餘款項
    等語。
  2.按稱消費借貸者，謂當事人一方移轉金錢或其他代替物之所
    有權於他方，而約定他方以種類、品質、數量相同之物返還
    之契約，民法第474 條第1 項定有明文。消費借貸於當事人
    間必本於借貸之意思合致，而有移轉金錢或其他代替物之所
    有權於他方之行為，始得當之。法院認定當事人所爭執之事
    實，固應依證據為之，惟此證據不以直接證據為限；倘以間
    接證據證明間接事實，且綜合觀諸間接證據、情況證據或輔
    助證據，依經驗、論理法則之研判、推理作用，推認待證事
    實為真實者，亦無不可。
  3.被上訴人有交付1,758萬元予上訴人。
    ⑴被上訴人於102年10月31日、同年12月21日、103年4月15日
      及同年7月6日分別提領970萬元、102萬元、400萬元及286
      萬元，有被上訴人中國信託商業銀行帳戶明細查詢可稽［
      見臺灣臺北地方檢察署(下稱臺北地檢署)106年度偵字第1
      3150號詐欺卷（下稱偵查卷）第55至57頁］。
    ⑵被上訴人於106年5月10日向臺北市政府警察局北投分局提
      出告訴時表示：上訴人於102年10月31日(970萬元)、102
      年12月21日(102萬元)、103年4月15日(400萬元)、103年7
      月6日(286萬元)向伊借款金額總計1,758萬元，有陸續還
      款，尚欠1,345萬元，105年6月24日之後故意躲避伊且不
      接伊電話，要對上訴人提出詐欺告訴等語，有警詢筆錄在
      卷可稽(見偵查卷第5頁正反面）。上訴人於106年5月24日
      警詢時表示：「（問：據陳淑蓉向警方報案，指稱你向她
      借款共1,758萬元，是否屬實？）沒有。（問：你無向陳
      淑蓉借款，為何陳淑蓉向警方指稱你借款？）那時我在做
      大陸直銷，直銷名字富迪綠色健康科技，陳淑蓉見我直銷
      有賺錢，她主動拿錢要我去投資富迪，並要求獲利時分紅
      。（問：你稱陳淑蓉投資，共投資多少錢？）約1千餘萬
      ，實際金錢我不清楚」（見偵查卷第3頁反面)。上訴人10
      6年8月4日臺北地檢署偵訊時陳述：「（問：告以告訴要
      旨，有何答辯？）沒有跟他借錢，是告訴人投資的錢，實
      際金額我忘記了，但我記得我收了他全部的款項…」（見
      偵查卷第87頁正反面）。被上訴人告訴意旨為上訴人向其
      借款金額總計為1,758萬元，清償部分款項後，尚欠1,345
      萬元，提出詐欺告訴，上訴人因而遭警詢及偵訊，上訴人
      於警偵詢問時，雖否認係向被上訴人借款，辯稱是被上訴
      人投資的錢云云，惟未爭執有收受1,758萬元，並於偵訊
      時承認有收全部的款項，堪信被上訴人確有交付上訴人1,
      758萬元（臺北地檢署106年度偵字第13150號不起訴處分
      書認為：上訴人向被上訴人借款投入直銷事業，所辯無借
      款關係，尚屬無據，但兩造交往過程中，被上訴人基於雙
      方情誼借款予上訴人，且對於上訴人當時所經營直銷事產
      品，亦有所了解，被上訴人非因上訴人施用詐術致陷於錯
      誤而同意借款，不得認上訴人涉犯詐欺取財罪嫌，上訴人
      借款後遲遲無法清償全部欠款，屬投資失利，不得據此繩
      以詐欺取財罪名，見偵查卷第188至189頁）。
    ⑶上訴人複代理人於108年11月20日準備程序陳稱：據上訴人
      稱其已將被上訴人4次所提領的金額1,758萬元全數交給富
      迪公司投資等語（筆錄見本院卷第169頁），與前揭⑵所述
      相符。至上訴人於109年2月5日到場抗辯：伊只有向被上
      訴人拿970萬元，其餘沒有拿云云，與前揭⑵所述不符，難
      認為真，並不足採。
  4.兩造就1,758萬元有借貸之合意。
    ⑴被上訴人於104年8月17日以通訊軟體向上訴人表示：「借
      你的錢1,402萬，你每個月匯款吧！」，又於同年月18日
      向上訴人表示：「請問你匯款沒。錢你跟我借。」，上訴
      人則於同日匯款50萬元予被上訴人，並於同年9月4日回以
      ：「錢我確實有跟你借，必需要把這筆錢歸還給你，不過
      需要時間讓我完成。」，如附表二編號7、8、11所示，有
      兩造通訊軟體紀錄可稽（見偵查卷第30、31、37頁）。上
      訴人至104年8月17日為止共計返還579萬元（計算式：179
      萬+200萬+100萬+100萬=579萬），被上訴人主張減去兩造
      間另有外幣借款匯兌債務223萬元後，為356萬元（計算式
      ：579萬-223萬=356萬），該356萬元用以清償系爭借款債
      務1,758萬元後，尚欠借款為1,402 萬元（計算式：1,758
      萬－356萬=1,402萬元）。依上開兩造對話內容，被上訴人
      向上訴人催討尚欠借款1,402萬元後，上訴人匯款返還50
      萬元，並承認有向被上訴人借款、必需要將該筆錢還被上
      訴人，足見兩造就1,758萬元有借貸之合意。上訴人抗辯
      ：伊僅向被上訴人借貸580萬元，390萬元是被上訴人委託
      伊以伊名義投資富迪公司，未借貸其餘款項云云，並不足
      採。
    ⑵上訴人固抗辯：被上訴人清楚向上訴人表示：「我媽一直
      在問我跟你投資的東西，我都不知道怎麼回，」，顯見被
      上訴人之所以交付系爭款項係因投資富迪公司，並非借款
      云云；被上訴人主張：當時兩造為男女朋友，上訴人為顧
      及其面子問題，才央請被上訴人隱瞞母親借款予上訴人之
      事，故意講說是投資等語。經查：富迪公司會員江謝政達
      到場證稱：被上訴人的名字沒有在會員名單裡等語（筆錄
      見本院卷第257頁）。兩造自104年3、4月起至105年6月間
      之對話內容，被上訴人多次向上訴人催討返還借款，上訴
      人除明確表示錢確實有向被上訴人借、必需歸還被上訴人
      之外，並多次表示目前就這能力、盡力了、需要時間、要
      被上訴人給時間等語，如附表二之兩造對話摘要所示，並
      有對話紀錄可稽（見原審卷第91至105頁、偵查卷第7至53
      頁），可知上訴人承認就系爭款項與被上訴人間確為借貸
      關係，且上訴人有還款意願，惟因受限於資力不足，乃要
      求被上訴人給予寬裕還款時間。其中被上訴人於104年8月
      17日及18日向上訴人催討尚欠借款1,402萬元後，上訴人
      於同年月18日匯款50萬元，並於同年9月4日承認有向被上
      訴人借款、必需要將該筆錢還被上訴人，其後被上訴人多
      次催促清償系爭款項後，上訴人均接續回覆會匯錢予被上
      訴人，嗣於相近發薪之日匯款予被上訴人，上訴人在對話
      紀錄中，未曾否認借款債務，而上訴人為具一般智識及社
      會經驗閱歷之成年人，豈會在兩造間無借貸關係之情形下
      ，於收到被上訴人不斷催促償還借款之訊息後，未曾以接
      續對話回覆或其他方式為爭執或反對被上訴人指稱上訴人
      向其借款一事，且在短時間內將部分款項匯予被上訴人，
      堪認上訴人承認系爭款項確為借款。104年8月4日被上訴
      人為了年底三重房子貸款裝潢事宜需要用錢而向上訴人催
      討，上訴人表示：「錢我盡力，有多我會多給，每月不到
      100回收我依然想辦法補足給你，目前就只能這樣，」（
      見原審卷第97至103頁），被上訴人表示：「如果每個月1
      00，我算過，不夠錢用房子。如果這樣我房子沒辦法貸款
      ，只能又賣了，算一算還要800萬，你盡量先湊足這些給
      我吧，不然會很麻煩。而且我媽一直在問我跟你投資的東
      西，我都不知道怎麼回答，如果讓他知道我沒錢弄這房子
      ，我真的不知道怎麼跟他們說。」（見原審卷第99至105
      頁），顯係被上訴人為促使上訴人提高每月還款金額，而
      說明其急需用錢且要向母親交待等事由，則被上訴人主張
      兩造男女朋友期間，上訴人為顧面子，曾央請被上訴人隱
      瞞母親借款予上訴人之事，講說是投資，尚屬可信；至被
      上訴人於108年9月1日及同年月2日提及「富迪」（見偵查
      卷第32至35頁)(附表二編號9、10)，被上訴人於108年9月
      2日對話中表示是關心上訴人，衡以兩造曾為男女朋友，
      被上訴人復借巨額款項予上訴人，上訴人在本院表示：兩
      造交往期間伊職業及收入來源是富迪直銷會員，富迪是賣
      產品，找人買產品就會有商品抽成等語（見本院卷第243
      至244頁），則富迪公司有事，被上訴人加以關心，乃情
      理之常，無從因此認為系爭款項是被上訴人投資富迪公司
      。
    ⑶富迪公司會員江謝政達到場證稱：伊與上訴人都是富迪公
      司會員，上訴人借高利貸500多萬元來投資富迪公司，上
      訴人有將向高利貸借得的錢借給伊入會，伊投資富迪公司
      人民幣5萬元約新臺幤25萬元；被上訴人借錢給上訴人還
      高利貸500多萬元，還有拿錢給上訴人以上訴人名義投資
      富迪，因伊與上訴人是高中同學會聊天，上開所述是聽上
      訴人說的；會員是一個團隊，伊負責領貨調貨將商品發給
      會員，有些負責教導其他會員商品如何使用，原審卷第45
      頁照片坐著的女子是富迪公司講師孫匯婷，教會員如何使
      用產品，因被上訴人是上訴人的女朋友，且有投資富迪，
      所以來教如何使用商品；被上訴人曾與林羣強至馬來西亞
      賣人蔘液給被上訴人的朋友等語（筆錄見本院卷第256至2
      58頁），江謝政達就被上訴人以上訴人名義投資富迪之證
      述，係依上訴人所述，尚難認採憑，而原審卷45頁照片內
      僅有2人，富迪公司講師孫匯婷坐著，被上訴人站其旁使
      用商品，並無其他會員，其證述該2人均在教會員使用產
      品云云，並不足採，又縱被上訴人有教會員使用產品、有
      至馬來西亞銷售商品，亦與被上訴人投資富迪公司無涉，
      因當時上訴人投資富迪公司，以從事直銷銷售商品作為收
      入來源，而兩造當時為男女朋友，被上訴人至富迪公司使
      用商品、銷售商品，乃屬情理之常，尚難因此即認為被上
      訴人有投資富迪公司，上訴人抗辯系爭款項係被上訴人投
      資富迪公司云云，並不足採。至富迪公司會員鄧家宏到場
      證稱：上訴人是伊上線，伊不認識被上訴人，不清楚被上
      訴人是否有投資，不認識原證45照片內的人等語（筆錄見
      本院卷第260至262頁），亦難認被上訴人有投資富迪公司
      。
    ⑷上訴人抗辯：上訴人向被上訴人明確表示：「投資本來就
      有風險，沒拿到也不是我能控制的，再來找誰談都沒有用
      」，再經由被上訴人回覆：「投資有風險，其實不是我要
      承擔一切」顯見雙方本就認知該筆金額是作投資之用，惟
      其主觀也意指係看在上訴人之業績壓力給予其作面子云云
      （上訴人綜合辯論意旨狀見本院卷第180至181頁）。經查
      ，被上訴人於105年2月10日向上訴人表示：「今天10號麻
      煩轉錢，然後請你還我多點錢，不要幾萬還，我也需要用
      錢，也很急用錢，求求你不要把你自己做生意借錢，沒還
      我的壓力全丟給我。我把大部分錢借錢，求求你，還我錢
      。」，上訴人回以：「我也不想過這樣的生活，我後天領
      錢會匯過去，多我真的沒有，投資本來就有風險，沒拿到
      也不是我能控制的，再來找誰談都沒有用，因為人早就沒
      見到過...。」，被上訴人則回：「投資有風險，其實不
      是我要承擔一切，你當初說借1年，如果你知道你失敗還
      不了，不應該跟我借那麼多，你花的是我辛苦好多年的錢
      。」（見偵查卷第16至17頁）（附件二編號28），依兩造
      對話文義，被上訴人向上訴人催討借款，請上訴人清償自
      己投資而向被上訴人之借款，上訴人回以其投資有風險，
      上訴人沒拿到錢無法返還借款予被上訴人不是其所能控制
      ，被上訴人則回以上訴人投資有風險，該風險不應由被上
      訴人承擔，如果上訴人知道失敗還不了借款，就不應該跟
      被上訴人借那麼多，乃為上訴人自己投資向被上訴人借款
      ，投資的風險應由上訴人自己承擔，上訴人投資失敗，仍
      應返還借款，不應不返還借款而令被上訴人承受未受還款
      的壓力之意，尚難因此認為系爭款項是被上訴人之投資，
      上訴人此部分所辯，並不足採。 
    ⑸上訴人抗辯：被上訴人曾逼問上訴人，要約上訴人見面寫
      本票及合約，經上訴人回應被上訴人態度反覆，上訴人：
      「變來變去的是你」，被上訴人：「剛開始談好一分利，
      你寧願給我賺也不給外人賺」，顯見雙方所談皆是投資事
      項，僅因投資失利才由被上訴人質疑上訴人當初所畫藍圖
      落空云云（上訴人綜合辯論意旨狀見本院卷第181頁）。
      經查，被上訴人於104年10月17日向上訴人表示：「那我
      的錢你沒說清楚，你要多久時間還清楚。我是借你，不是
      欠你。約個時間，寫合約本票，欠多少寫一寫。」，上訴
      人：「我認為沒必要，就這樣，該講的我之前都講了。」
      ，被上訴人：「我就是要寫。」，上訴人：「變來變去的
      是你。不寫的也是你。」，被上訴人：「不寫是你當初說
      的。回想過去認識你不到3個月，你需要我幫助，我拿出
      所有積蓄，剛開始談好一分利，你寧願給我賺也不給外人
      賺，你自己打合約要我簽，後來你跟我說我相信你，就不
      需要簽。我相信你我才沒簽。」，上訴人：「沒有擔當就
      不需要前面還要拿錢給你。錢有我會給，我有心只是需要
      時間，我只想平平靜靜的努力賺錢。」，被上訴人：「借
      也借了！我就是要寫。各退一步，我給你時間，你就必須
      寫給我。」，上訴人：「該說的話我說了。請放心，我會
      還光，其他不要再說了。」（見偵查卷第45至49頁）（附
      表二編號16），依兩造對話文義，被上訴人於104年10月1
      7日向上訴人催討借款，要求寫合約本票，提及借款當時
      是上訴人需要幫助，被上訴人拿出積蓄借上訴人，約定利
      息為1分，上訴人要給被上訴人賺借款利息，借款當時上
      訴人寫了合約，但上訴人跟被上訴人說，被上訴人相信上
      訴人就不需要簽，被上訴人因相信上訴人才沒簽合約，嗣
      因上訴人未還款，被上訴人給上訴人時間，但要求寫合約
      及本票，尚難因此認為系爭款項是被上訴人之投資，上訴
      人此部分所辯，亦不足採。
    ⑹此外，上訴人抗辯被上訴人交付系爭款項係為投資富迪公
      司之款項、負擔共同生活開銷之費用、被上訴人委請上訴
      人進行換匯、基於道德責任感而金援被上訴人云云，亦難
      憑採。
  5.綜上，被上訴人向上訴人催討尚欠借款1,402萬元後，上訴
    人匯款50萬元，並承認有向被上訴人借款、必需要將該筆錢
    還被上訴人，其後被上訴人多次催促還款，上訴人曾陸續匯
    款清償部分借款，足認被上訴人有交付系爭款項且兩造有借
    貸合意，兩造間就系爭款項有借貸關係存在。
  ㈡上訴人清償借款之金額為413萬元。
  1.被上訴人主張上訴人迄今僅清償借款413萬元，上訴人抗辯
    已清償636萬元。
  2.上訴人抗辯已清償636萬元，係以不起訴處分書之記載為據
    。107年7月13日臺北地檢署106年度偵字第13150號不起訴處
    分書記載：「被告（即上訴人）於借款後亦曾陸續清償借款
    ：104年之前共償還179萬元、104年4月27日償還200萬元、1
    04年6月18日償還100萬元、104年7月16日償還100萬元、104
    年8月18日償還50萬元、104年12月1日償還1萬元、105年1月
    12日償還1萬5,000元、105年2月13日償還1萬5,000元、105
    年3月13日償還1萬元、105年4月16日償還1萬元、105年5月1
    4日償還1萬元各節，業據告訴人（即被上訴人）自承在卷，
    復有渣打銀行交易傳票、中國信託商業銀行新臺幣存提款交
    易憑證附卷可佐。」(見偵查卷第189頁），惟銀行交易僅能
    證明有金錢往來之事實，查被上訴人於106年5月10日提出告
    訴時表示上訴人借款1,758萬元，尚欠1,345萬元（見偵查卷
    第5至6頁)，則上訴人清償借款之金額為413萬元（計算式：
    1,758萬-1,345萬=413萬），此外，並無被上訴人自承上訴
    人有清償借款636萬元之陳述或證據。
  3.上訴人至104年8月17日為止共計給付被上訴人579萬元，為
    兩造所不爭執，如上所載，如附表二編號1、3、4、5所示
    （計算式：179萬+200萬+100萬+100萬=579萬元）。被上訴
    人於104年8月17日向上訴人催討尚欠借款1,402萬元後，上
    訴人於同年月18日匯款返還50萬元，並於同年9月4日承認有
    向被上訴人借款、必需要將該筆錢還被上訴人，有通訊軟體
    對話紀錄可稽（見偵查卷第30至37頁）（附表二編號7、8、
    11），足證上訴人承認系爭借款於104年8月17日尚欠之金額
    為1,402萬元。
  4.上訴人原借款金額1,758萬元，與104年8月17日尚欠金額1,4
    02萬元之差額為356萬元（計算式：1,758-1,402=356），可
    知上訴人至104年8月17日清償系爭借款之金額為356萬元。
    因上訴人至104年8月17日止給付被上訴人計579萬元，則其
    差額223萬元（計算式：579萬-356萬=223萬），為其他債權
    債務關係，而與系爭借款無關。
  5.上訴人至104年8月17日清償系爭借款之金額為356萬元，再
    加上其後於104年8月18日清償50萬元、104年12月1日清償1
    萬元、105年1月12日清償1萬5,000元、105年2月13日清償1
    萬5,000元、105年3月13日清償1萬元、105年4月16日清償1
    萬元、105年5月14日清償1萬元，則上訴人清償借款之金額
    共計413萬元（計算式：356萬+50萬+1萬+1.5萬+1.5萬+1萬+
    1萬+1萬=413萬)。 
  ㈢被上訴人並未免除上訴人系爭借款債務。
  1.上訴人抗辯被上訴人曾於105年5月18日向上訴人為免除系爭
    借款債務之意思表示，被上訴人則否認之。
  2.按債權人向債務人表示免除其債務之意思者，債之關係消滅
    ，民法第343條定有明文。債務免除係債權人向債務人免除
    其債務之單獨行為，然必以債權人有向債務人免除債務之  
    意思表示為依歸。又債務人主張債權人免除債務者，核屬實
    體法上權利之消滅，應由債務人就此權利消滅之特別要件事
    實負舉證責任。
  3.被上訴人於105年5月18日傳送訊息：「幹...我告訴你，我
    喝死自殺死，你錢不用還了。我命你害死的。一個人對你好
    ，這樣的傷害一個人，我自殺了，錢不用給了，這些錢讓你
    好過，你好好過。跟你一段感情，為了你給你我所有錢，我
    為了你，給你我所有錢，你為了老婆小孩傷害我，你好過就
    好，反正，人生不就是這樣，我爸癌症，你也是無情。所有
    難聽的話，都是我不甘心。我也不會在剁剁逼人，我會逼我
    自己，死了好過，我一個女人，你讓我擔那麼多，我也認了
    」，有通訊軟體對話紀錄可稽（見偵查卷第26頁)(附表二編
    號41)，依其文義，被上訴人自殺死了，上訴人就不用清償
    系爭借款了，亦即上訴人不用清償之前提為被上訴人死亡，
    明顯係被上訴人因上訴人迄不還款，基於發洩對上訴人不積
    極處理欠款不滿所為之情緒性話語，並係意欲藉其生命恫嚇
    上訴人，俾利上訴人儘速償還欠款，實難認被上訴人有對上
    訴人免除本件借款債務之意思。被上訴人嗣於105年5月31日
    起又陸續傳送訊息催促上訴人返還欠款，每個月還50萬別以
    為伊好惹、住東區說沒錢耍伊等語，上訴人回以瞎說、我人
    在南部妳瞎扯什麼等語（見偵查卷第27至28頁)（附表二編
    號41至44），上訴人並未表示系爭借款債務業經被上訴人免
    除，可知上訴人亦認知被上訴人前揭訊息並無免除債務之意
    ，是尚難遽以前揭未探求整體對話情境下所節錄之部分語句
    ，即推認被上訴人已對上訴人為免除債務之意思表示。上訴
    人此部分所辯，並不足採。
  ㈣被上訴人借款予上訴人1,758 萬元，上訴人已陸續清償借款4
    13萬元，則上訴人尚積欠1,345萬元（計算式：1,758萬-413
     萬=1,345萬）。從而，被上訴人請求上訴人返還借款1,345
    萬元，為有理由。  
  ㈤本件被上訴人依消費借貸法律關係請求上訴人給付部分，為
    有理由，則其餘依不當得利法律關係請求部分，即毋庸審究
    。 
綜上所述，被上訴人依返還借款之法律關係，請求上訴人給付1
  ,345萬元，及自107年9月27日起至清償日止，按年息5%計算之
  利息(被上訴人書狀見原審卷第67、109頁，起訴狀繕本於107
  年9月9日送達上訴人，送達證書見原審卷第29頁），為有理由
  ，應予准許。從而，原審為上訴人敗訴之判決，並無不合。上
  訴論旨指摘原判決不當，求予廢棄改判，為無理由，應駁回上
  訴。
本件事證已臻明確，兩造其餘之攻擊或防禦方法及所用之證據
  ，經本院斟酌後，認為均不足以影響本判決之結果，爰不逐一
  論列，附此敘明。
據上論結，本件上訴為無理由，依民事訴訟法第449條第1項、
  第78條，判決如主文。
中　　華　　民　　國　　109 　年　　3 　　月　　17　　日
                  民事第十八庭  
                      審判長法  官  吳青蓉
                            法  官  林政佑
                            法  官  周美雲
                            
附表一：上訴人借款明細
編號     日期 金額   (新臺幣) 1 102年10月31日  970萬元 2 102年12月21日  102萬元 3 103年4月15日  400萬元 4 103年7月6日  286萬元  總計 1,758萬元 

附表二：上訴人給付明細（含非系爭借款）及兩造通訊軟體對話
摘要
編號 A.日期 B.上訴人給付被上訴人之金額（新臺幣） B.被上訴人 C.B欄出處(卷宗頁次） D.上訴人 E.D欄出處(卷宗頁次） 1. 104年之前 ①現金179萬元     2. 104年3、4月間    錢妳不需要擔心我會對妳承諾的話做到，中國信託請留著我會用那個匯款給你，年前我會把剩下人民幣該給的全數給妳，英鎊我會存在妳的戶頭，其他剩下的在今年6月底以前全數給妳，年後每個月我一定會每月起碼100萬進你戶頭，有多賺多回收我會再多存進去，有進我會跟妳說，在錢的部份給我點時間，我會做到還給你！  偵查卷第53頁 3. 104年4月27日 ②匯款200萬元     4. 104年6月18日 ③匯款100萬元     5. 104年7月16日 ④滙款100萬元 ok 原審卷第91頁 匯好了 原審卷第91頁 6. 104年8月4日  我三重房子年底要開始辦貸款 ，還要裝潢，真的要麻煩你準備給我，不然我沒錢弄房子。 你是說年底前全給我，還是只有每個月100，如果每個月100，我算過，不夠錢用房子。 如果這樣我房子沒辦法貸款，只能又賣了，算一算還要800萬，你盡量先湊足這些給我吧，不然會很麻煩。而且我媽一直在問我跟你投資的東西，我都不知道怎麼回答，如果讓他知道我沒錢弄這房子，我真的不知道怎麼跟他們說。 原審卷第97至105頁 錢我盡力。 我盡力了，有多我會多給。 目前不可能。 每月不到100回收我依然想辦法補足給妳。 目前就只能這樣。 原審第97至104頁 7. 104年8月17日  我的錢？你履約17號匯款，時間無法履約你本來就要告知，你不告知我，我等到17號又沒錢。時間到你匯款就好。 借你的錢1402萬，你每個月匯款吧！ 你要已讀不回，沒關係。 偵查卷第30頁 請問我開車是能回你是嗎 偵查卷第30頁 8. 104年8月18日 ⑤匯款50萬元 請問你匯款沒。 錢你跟我借。  偵查卷第31頁 這次只能50，我盡力了。 我說錢沒進來，我去借50給妳。 偵查卷第31頁 9. 104年9月1日  我已經聽說你富迪有問題。 偵查卷第32頁 晚點再說，我現在在忙。 我先處理事情，空了再跟妳說 偵查卷第32至33頁 10. 104年9月2日  富迪事情看你想不想跟我說，因為我知道是不好的。至於我借給你的，你也要我時間給你，但是你什麼都不講，我自己很擔心，我知道你不只我這裏的錢，你外面還有去借。 工作事情，你不想說是嗎，為何都不回答我。 關心你，如果關心你事業，你既然這樣回覆我，好吧，算我多嘴。  偵查卷第35頁 東西明天或後天這2天去拿。 沒有不回你。 目前就沒資金回來。 你關心這個有必要嗎。 你關心的是錢。 錢的事有我就會還，不過得給我時間，至於富迪的事我不知道妳聽誰說，不過就如妳聽說的，就是那樣。 事情會怎樣，誰造成的錯而損失很多錢，再來不負責任的做事方式，而造成今天種種，確所有我必需照單全收，我也認了，至於內容多說無益。 總之妳那部份的錢給我時間。 偵查卷第34至35頁 11. 104年9月4日  我生氣起來講話不好聽，可是沒那個心，希望你給我一個答案，不要不回我訊息。 偵查卷第37頁 我沒有生妳的氣，我是氣自己沒能力，錢我確實有跟你借，必需要把這筆錢歸還給你，不過需要時間讓我完成。 偵查卷第37頁 12. 104年9月19日  這個月要匯款嗎? 12月我需要，你可能要先還我一些。 你不是說固定會有錢進來。 偵查卷第43頁 沒有。 我能借就借，借不到也沒辦法，我盡力。 上次我有跟妳說有狀況，還你需要給我時間。 偵查卷第43至44頁 13. 104年9月27日  如果你大筆金額沒辦法還我，那小筆金額的你應該會有，那就慢慢還我，我的壓力多少會減緩一些些 偵查卷第44頁   14. 104年9月29日  我說每個月。 你之前不是賣盤，賣的錢都沒看到，有500是我人民幣的，你說人民幣先用，你要給我台幣，結果也是很久才還我，那個應該是換的。我當初說只借你1200萬元，後面都是你說要投資跟換錢，現在欠的已超越1200萬。 偵查卷第44至45頁 有我會給。 目前我沒辦法。 賣的都給妳了。  偵查卷第45頁 15. 104年10月8日  你12月的至少還我幾百萬。剩下的我自己會把欠我的合約打好，簽本票。 偵查卷第45頁   16. 104年10月17日  那我的錢你沒說清楚，你要多久時間還清楚。 我是借你，不是欠你。 約個時間，寫合約本票，欠多少寫一寫。 我就是要寫。 不寫是你當初說的。 回想過去認識你不到3個月，你需要我幫助，我拿出所有積蓄，剛開始談好一分利，你寧願給我賺也不給外人賺，你自己打合約要我簽，後來你跟我說我相信你，就不需要簽。我相信你我才沒簽。 我不知道幾年後是不是有翻臉不認帳。 你承諾的話，都是沒做到。 偵查卷第45至50頁 我認為沒必要，就這樣，該講的之前我都講了。 變來變去的是你。 不寫的也是你。 說不用寫的是你自己。 沒有擔當就不需要前面還要拿錢給你。 錢有我會給，我有心只是需要時間，我只想平平靜靜的努力賺錢。 該說的話我說了。 請放心，我會還光，其他不要再說了。  偵查卷第46至47至49頁 17. 104年10月18日  寫。 我怎麼知道你要拖幾年。 而且我12月要錢。 偵查卷第50至51頁 我沒做到什麼，如果沒做到之前匯給妳、拿現給妳的是什麼。 沒錢給你然後呢。 一開始沒寫，現在也沒必要。 妳放100個心，我沒想拖很久。 有我會給，沒有我是需要時間。 我該說都說過。 話到此。 偵查卷第50至51頁 18. 104年11月4日  我需要用錢，麻煩你還我一些錢，之後請轉帳到我這帳號。  偵查卷第7頁 有我會給，現在我沒有。 偵查卷第7頁 19. 104年11月9日  我下個月要用房子，陸陸續續花費相當多，年初已經跟你表示我需要這些費用，麻煩你下個月準備一些錢。借款已經2年...麻煩你。 偵查卷第7頁   20. 104年12月1日 ⑥匯款1萬元 請問你現在是什麼意思，已讀不回，欠錢的人是這樣方式嗎？ 你處理事情是這樣還錢我無法接受。 偵查卷第8頁 我身上目前能湊就1萬，晚點先匯給你，再多目前真的沒有。 沒隨便塞妳的意思，目前我有的就這麼多。 我有在工作了。 偵查卷第8至9頁 21. 104年12月2日  你有沒有想過...被欠錢的人是什麼滋味...當初我說錢全部還我，利息我不要，現在錢沒能力還，也不給利息，錢全還啊 偵查卷第10頁 該賣的我早已處理了，有我就會直接給，沒有我也只能如此。  偵查卷第9頁 22. 104年12月5日  我的錢你馬上還不還清。 看你1351萬欠多久。 偵查卷第11頁 轉過去了，自己去查。 偵查卷第11頁 23. 104年12月8日  到底你要怎麼處理，你總不能就這樣拖著我的帳 偵查卷第12頁   24. 104年12月9日  每個月準時匯款...趕快還清給我 偵查卷第13頁 目前我工作每個月會匯一些給你，那邊如果有領也會馬上轉給你 偵查卷第13頁 25. 104年12月14日  這個月還多少給我，希望你想辦法還我 偵查卷第14頁 我10號領錢會匯給你。雖然不多，但我盡量湊。 偵查卷第14頁 26. 105年1月12日 ⑦匯款1萬5000元 現在每個月只給我幾萬元，這麼大筆費用你要還要何時 偵查卷第14頁 我轉了15000，妳查一下吧。 現在有辦法的就這些，另外那邊有多拿回來我會直接匯給你 偵查卷第14頁 27. 105年1月20日  我6月交屋在這之前你必須還我350萬，幾萬這樣還，你已經干擾到我要用房子的錢，我會找你爸媽談，你欠的錢要如何處理。 從說1個月還1百，現在1個月還1萬，我已經給你很多時間了。 我已經給你時間到6月還350萬，這只是欠的不到一半，還有1千萬。 偵查卷第14至15頁 線拉那麼緊，妳認為斷了會對妳比較好嗎 妳所說的都是過去式，現在我的工作就3萬初薪水，我家人該借的全借我了，我能多給就會多給，就這樣吧 偵查卷第15至16頁 28. 105年2月10日  今天10號麻煩轉錢，然後請你還我多點錢，不要幾萬還，我也需要用錢，也很急用錢，求求你不要把你自己做生意借錢，沒還我的壓力全丟給我。。 我把大部分錢借錢，求求你，還我錢。 投資有風險，其實不是我要承擔一切，你當初說借1年，如果你知道你失敗還不了，不應該跟我借那麼多，你花的是我辛苦好多年的錢。 偵查卷第16至17頁 我也不想過這樣的生活，我後天領錢會匯過去，多我真的沒有，投資本來就有風險，沒拿到也不是我能控制的，再來找誰談都沒有用。 偵查卷第17頁 29. 105年2月12日  富迪錢是什麼時候會多拿回來，還是已經沒有了。 偵查卷第18頁 我今天比較忙，10:30下班再去匯給你。 偵查卷第17頁 30. 105年2月13日 ⑧匯款1萬5000元     31. 105年2月19日  不清楚你怎麼不去問呢？ 就覺得很奇怪，好好工作不做，老是玩這個，一而再再而三被騙 偵查卷第18頁 新聞報導出來了，我也不是很清楚 偵查卷第18頁 32. 105年2月20日  所以你也需要被調查嗎？ 你什麼時候能快速把錢給我，我真的很需要用到這些錢。 我借你的款項，我父親生病，我需要用。 你不知道要怎麼處理，目前你還有1348萬，1個月你還我1萬5，我要急用這些錢1萬5不夠我用，你應該想想辦法。 我很有義氣借那麼多錢給你，當我現在急用不是來花的，你應該替我處理一些，不是擺著跟我說就這樣。 偵查卷第19至20頁 我之前已經有被叫去調查了。 我在工作也需要有空才能回訊息，錢目前我每個月有能力就這些，那裡沒領我也不知道能怎樣，再加上正在調查，所以就這樣。 偵查卷第19頁 33. 105年3月11日  麻煩這月錢請匯款。 對話紀錄都有，不還錢法庭上見吧。 偵查卷第20頁 錢明天我領錢會匯，目前我就這能力而已 偵查卷第20頁 34. 105年3月13日 ⑨匯款1萬元 不是要匯錢 偵查卷第21頁   35. 105年3月14日  不是1萬5又變1萬。100萬變50萬、變1萬5，又１萬。 偵查卷第22頁 我這次領比較少薪水。 偵查卷第22頁 36. 105年4月9日    我真的有就直接給你，不用妳一直這樣無時刻的傳來，我有能力就目前這樣 偵查卷第23頁 37. 105年4月14日  麻煩你轉錢，不要人家催你才要處理。 偵查卷第23頁 我是12-15號領錢，領了我就匯 偵查卷第24頁 38. 105年4月16日 ⑩匯款1萬元 收到1萬，還有欠1346萬元。 麻煩你多賺點錢來還我，不然1百年來收這1萬也還不完。 偵查卷第24頁   39. 105年4月27日  麻煩你交代清楚，你還要拖多久，本票不簽，利息也不給，帳也沒有定時付 偵查卷第25頁   40. 105年5月14日 ⑪匯款1萬元     41. 105年5月18日  我喝死自殺死，你錢不用還了。 我命你害死的。 一個人對你好，這樣的傷害一個人，我自殺了，錢不用給了，這些錢讓你好過，你好好過。 跟你一段感情，為了你給你我所有錢，我為了你，給你我所有錢 偵查卷第26頁   42. 105年5月31日  每個月還50萬，如果沒有...我天天找人去你家...fb是我放話出去找你...別以為我好惹 偵查卷第27頁 瞎說 偵查卷第27頁 43. 105年6月14日  一個薪水3萬多，有錢住東區，你跟我說沒錢，真的別一直耍我你沒錢 偵查卷第28頁   44. 105年6月15日    我人在南部，妳瞎扯什麼。  45. 105年6月24日  拿女人錢...以前說要還，結果做不到，還越來越扯 偵查卷第28頁   46. 105年6月27日  現在你是連錢都不匯款是嗎？ 偵查卷第28頁   47. 105年6月28日  現在你是連錢都不匯款是嗎？ 偵查卷第28頁   48. 105年6月29日  現在你是連錢都不匯款是嗎？ 偵查卷第28至29頁    總計 636萬元     

正本係照原本作成。
如不服本判決，應於收受送達後20日內向本院提出上訴書狀，其
未表明上訴理由者，應於提出上訴後20日內向本院補提理由書狀
（均須按他造當事人之人數附繕本）上訴時應提出委任律師或具
有律師資格之人之委任狀；委任有律師資格者，另應附具律師資
格證書及釋明委任人與受任人有民事訴訟法第466 條之1第1項但
書或第2項（詳附註）所定關係之釋明文書影本。如委任律師提
起上訴者，應一併繳納上訴審裁判費。
中　　華　　民　　國　　109 　年　　3 　　月　　17　　日

  　　　　　　　　　　　　　書記官  呂  筑
附註：
民事訴訟法第466條之1（第1項、第2項）：
對於第二審判決上訴，上訴人應委任律師為訴訟代理人。但上訴
人或其法定代理人具有律師資格者，不在此限。
上訴人之配偶、三親等內之血親、二親等內之姻親，或上訴人為
法人、中央或地方機關時，其所屬專任人員具有律師資格並經法
院認為適當者，亦得為第三審訴訟代理人。